臺灣桃園地方法院民事判決　　　　　　　 90年度簡上字第4號
上　訴　人　合作金庫銀行股份有限公司
法定代理人　丙○○
訴訟代理人　甲○○
被　上訴人　乙○○即音傳企業行
　　　　　　　　　　　128號
上列當事人間請求給付票款事件，上訴人對於中華民國89年10月
30日本院中壢簡易庭89年壢簡字第159 號第一審判決，提起上訴
，本院於中華民國94年2 月15日言詞辯論終結，判決如下：
    主  文
原判決廢棄。
被上訴人應給付上訴人新台幣肆佰零玖萬捌仟柒佰伍拾元，及自
附表所示之提示日起均至清償日止，按週年利率百分之六計算之
利息。
第一、二審訴訟費用由被上訴人負擔。
本判決所命給付得假執行。
    事  實
甲、上訴人方面：
    一、聲明：如主文所示。
    二、陳述：除與原判決記載相同者，茲引用之外，補稱：
　　　　　　　上訴人持有被上訴人為發票人，付款人均為世華
　　　　　　　聯合商業銀行中壢分行（下稱世華銀行中壢分行
  　　　　　　），發票日依序為民國88年10月8 日、88年10月
              18日、88年11月8 日、88年11月13日、88年11月
              23日、88年11月28日、88年12月7 日，票面金額
              依序為新台幣（下同）215,500 元、582,800 元
              、433,800 元、285,000 元、558,200 元、254,
              500 元、483,150 元、722,900 元、562,900 元
              ，支票號碼依序為KAO0000000、KA O0000000 、
              KAO0000000、KAO0000000、KAO0000000、KAO000
              0000、KAO0000000、KAO0000000，合計4,098,75
              0 元之支票9 紙（下稱系爭支票），惟經屆期提
              示，均未獲兌現。雖被上訴人辯稱系爭支票係訴
              外人詹振榮、張惠所偽造，惟被上訴人既親自
              申請支票帳戶，並將帳戶及印鑑交付訴外人詹振
              榮、張惠夫婦使用，被上訴人應係授權訴外人
              詹振榮、張惠簽發系爭支票，自應負發票人之
              付款責任，縱認被上訴人未授權訴外人詹振榮、
              張惠簽發系爭支票，其親自申請支票帳戶，並
              將帳戶及印鑑交付訴外人詹振榮、張惠夫婦使
              用，亦有表見代理之事實，被上訴人亦應負發票
              人之付款責任。
　　三、證據：除援用第一審所提證據外，補提支票存款開戶申
  　　　　　　請及約定書影本乙份為證。
乙、被上訴人方面：
    被上訴人未於言詞辯論期日到場，據其於準備程序到場所為
    陳述略謂：
　　一、聲明：駁回上訴。
　　二、陳述：除與原判決記載相同者，茲引用之外，補稱：對
  　　　　　　於系爭支票上印鑑之真正不爭執，惟其已對訴外
              人張惠、詹振榮向台灣台南地方法院提出偽造
              有價證券訴訟在案。
　　三、證據：援用第一審所提證據。
丙、本院依職權向台灣台南地方法院調閱89年度訴字第867 號刑
    事判決書乙份。
    理      由
一、本件上訴人之法定代理人已變更為丙○○，經具狀聲明承受
    訴訟，核無不合，應予准許。又被上訴人經合法之通知，無
    正當理由，未於最後言詞辯論期日到場，核無民事訴訟法第
    386 條所列各款情形，爰依上訴人聲請，由其一造辯論而為
    判決，合先敘明。
二、本件上訴人起訴主張：其持有被上訴人為發票人之系爭支票
    ，惟經屆期提示，均未獲兌現。被上訴人既親自申請支票帳
    戶，並將帳戶及印鑑交付訴外人詹振榮、張惠夫婦使用，
    被上訴人應係授權訴外人詹振榮、張惠簽發系爭支票，自
    應負發票人之付款責任，縱認被上訴人未授權訴外人詹振榮
    、張惠簽發系爭支票，其親自申請支票帳戶，並將帳戶及
    印鑑交付訴外人詹振榮、張惠夫婦使用，亦有表見代理之
    事實，被上訴人亦應負發票人之付款責任等語。被上訴人則
    以：被上訴人在穎昌興業有限公司（下稱穎昌公司）任技術
    部主任，在公司工作已近10年，而至世華銀行中壢分行開戶
    ，是因為穎昌公司董事長即訴外人張惠及總經理即訴外人
    詹振榮要求為便收取技術維修款用，開戶當時，被上訴人並
    不知係開何種帳戶，且被上訴人未曾授權或同意訴外人張惠
    、詹振榮領用並使用被上訴人名義之支票，被上訴人已對
    訴外人詹振榮、張惠向台灣台南地方法院提出偽造有價證
    券訴訟等語，資為抗辯。
三、經查，本件被上訴人既自認系爭支票上之印鑑為真正，則關
    於其主張被他人盜蓋印鑑簽發支票之事實，自應負舉證之責
    任，被上訴人固以已向台灣台南地方法院提出偽造有價證券
    訴訟以為證明方法，然查，上開偽造有價證券刑事案件業經
    台灣台南地方法院調查審理結果，除系爭支票並不在本件偽
    造有價證券之列外，並認被上訴人之所以開立支票存款帳戶
    ，係本於其個人之自由意志所為，且確係同意供公司開票所
    用而有授權。（參見台灣台南地方法院89年度訴字第867 號
    刑事判決書第30頁），是上開偽造有價證券刑事案件尚無從
    據以證明系爭支票係遭訴外人張惠、詹振榮所偽造，而被
    上訴人復無其他證據足資證明系爭支票上之印章係訴外人張
    惠、詹振榮所盜蓋，自無任意主張不負票據債務人責任之
    理由。
四、次按「代理人於代理權限內，以本人名義所為之意思表示，
    直接對本人發生效力。」民法第103 條第1 項定有明文。經
　　查，上訴人主張其持有系爭支票，惟經屆期提示，均未獲兌
  　現乙節，已為被上訴人所不爭執，並有上訴人提出系爭支票
    及退票理由單各9 紙為憑。上訴人此部分之主張，堪信為實
    在。上訴人又主張被上訴人親自申請支票帳戶，並將帳戶及
    印鑑交付訴外人詹振榮、張惠夫婦使用，被上訴人並授權
    訴外人詹振榮、張惠簽發系爭支票等情，被上訴人雖不爭
    執其確將所申請之帳戶及印鑑交付訴外人詹振榮、張惠夫
    婦使用，惟否認其授權訴外人詹振榮、張惠簽發系爭支票
    ，並辯稱其不知所申請之帳戶係支票帳戶云云，然查，被上
    訴人自陳其係在系爭支票付款人世華銀行中壢分行供客戶申
    請支票帳戶之同式空白申請及約定書上簽名、蓋用印鑑申請
    帳戶，而該空白申請及約定書第1 行特以加大、粗體黑字明
　　載「支票存款開戶申請及約定書」，並與次行文字為適當間
　  隔，版面上極為明顯，且該空白申請書及約定書上於兩行說
    明文字中均載有「支票」用語多達3 次。而被上訴人為受有
    相當教育之成年男子，非全無社會經驗，亦非不識字之人，
    其於申請及約定書填寫個人詳細資料書後，簽名及蓋用印鑑
    ，並提出
    」文字，而知悉其所申請之帳戶係支票帳戶。被上訴人所辯
    其不知係申請支票帳戶云云，純為推諉之詞，不足憑採。被
    上訴人既親自申請支票帳戶，並將帳戶及印鑑交付訴外人詹
    振榮、張惠夫婦使用，其應係授權訴外人詹振榮、張惠
    憑被上訴人所交付之支票帳戶及印鑑領用空白支票，並簽發
    系爭支票供被上訴人任負責人之商號營業往來之用。依前揭
    說明，被上訴人既授權訴外人詹振榮、張惠以被上訴人為
    發票人簽發系爭支票，被上訴人自應負發票人之付款責任。
五、綜上所述，上訴人依票據之法律關係請求被上訴人給付4,09
    8,75 0元，及自附表所示之提示日起均至清償日止，按週年
    利率6%計算之利息，為有理由，應予准許。又本件係就民事
    訴訟法第427 第2 項訴訟適用簡易程序所為被上訴人敗訴之
    判決，依民事訴訟法第389 條第1 項第3 款規定，應依職權
    宣告假執行。原審為上訴人敗訴之判決，尚有未合。上訴意
    旨指摘原判決不當，求予廢棄改判，為有理由。爰由本院予
    以廢棄改判，如主文第2 項所示。
六、結論，本件上訴為有理由，依民事訴訟法第436 條之1 第3
    項、第450 條、第78條、第463 條、第385 條第1 項前段、
    第389 條第1 項第3 款，判決如主文。
中　　華　　民　　國　　94　　年　　3　　月　　1  　　日
                  民事第一庭    審判長法　官　郭琇玲
                                      法　官　賴惠慈
                                      法　官　林淑鳳
上列正本證明與原本無異。
如對本判決上訴，須於判決送達後20日內向本院提出上訴狀，同
時表明上訴理由；如已於本判決宣示後送達前提起上訴者，應於
判決送達後10日內補具上訴理由（均須按他造當事人之人數附繕
本）。
中　　華　　民　　國　　94　　年　　3　　月　　1 　　日
                                      書記官　黃楓茹
